【裁判字號】    98,竹小,173
【裁判日期】    980804
【裁判案由】    損害賠償
【裁判全文】
臺灣新竹地方法院小額民事判決     98年度竹小字第173號
原      告  丁○○
被      告  乙○○
                        6樓
訴訟代理人  甲○○
            丙○○
上列當事人間損害賠償事件，本院於民國98年7月21日辯論終結
，判決如下：
    主  文
原告之訴駁回。
訴訟費用新臺幣壹仟元由原告負擔。
    事實及理由
一、原告起訴主張：其於民國97年9月19日11時15分許，駕駛車
    牌號碼4762-MY之自用小客車（下稱系爭車輛），沿新竹市
    ○道○路內側第二車道，由西往東方向行駛，行經公道五路
    與東進路口時，適被告駕駛車牌號碼MU-838號營業用小貨車
    同向行駛內側第一車道，自原告所駕車輛左側超車，並隨即
    變換車道至原告所駕車輛之前方，被告所駕營業用小貨車右
    側後方因此擦撞系爭車輛左側葉子板及照後鏡處，致系爭車
    輛左側照後鏡、左前葉子板損壞，原告因此支出系爭車輛修
    理費用新臺幣（下同）20,600元。爰依侵權行為相關規定，
    請求被告賠償上開之損害。並聲明：被告應給付原告20,600
    元及自起訴狀繕本送達被告之翌日起至清償日止之按年息百
    分之5計算之利息。
二、被告則以：被告遵守道路交通安全規則行駛於上開路段，原
    告擬自內側第二車道變換車道至被告行駛之內側第一車道，
    被告減速欲禮讓原告變換，原告卻猶豫不決，仍未為車道變
    換。被告見原告並未變換車道，即恢復原有速度行駛，詎原
    告駕車靠近被告所駕營業用小貨車，致原告車輛左側前方之
    照後鏡及左前葉子板處擦撞被告所駕營業用小貨車右後側。
    被告初始未發覺發生事故，原告按鳴喇叭，被告始知有事故
    發生，經停車察看，原告照後鏡之碎片，係掉落在被告行駛
    之內側第一車道上，原告竟將之拾起，破壞現場。本件事故
    之發生，被告並無肇事責任，原告主張被告應負本件車禍事
    故之侵權行為損害賠償責任，顯屬無據。並聲明：駁回原告
    之訴。
三、本院之判斷：
(一)原告主張其於97年9月19日11時15分許，駕駛系爭車輛行經
    新竹市○道○路與東進路口時，與被告所駕駛車牌號碼MU-8
    38號營業用小貨車發生擦撞等情，業據原告提出光美山烤漆
    行估價單及統一發票、新竹市○○○道路交通事故當事人登
    記聯單、汽車駕駛執照、系爭車輛行車執照等在卷可佐。並
    有新竹市警察局第二分局於98年3月13日以竹市警二分五字
    第0980005740號函檢送本件之道路交通事故現場圖、道路交
    通事故調查報告表(一)、(二)、A3類道路交通事故談話紀錄表、
    事故照片8幀附卷可查。被告雖不否認於上開時地與原告發
    生車禍事故，惟以本件事故發生係原告原欲變換車道，後又
    猶豫不決，於被告恢復原來速度行駛時，又靠近被告正常行
    駛之車輛右後方，致生擦撞事故，其無庸負擔肇事責任等語
    為辯。
(二)按當事人主張有利於己之事實者，就其事實有舉證之責任。
    民法第277條前段定有明文。本件原告主張被告就本件車禍
    事故之發生應負肇事責任，為被告所否認，則原告自應就被
    告確有違反道路交通安全規則，致發生本件事故，導致原告
    所有之系爭車輛損壞，應負侵權行為損害賠償責任等情，舉
    證以實其說。原告就肇事責任應由被告負責一節，並未能舉
    出具體事證，以供本院審酌。原告雖稱其妻可證述事故發生
    之經過云云，惟查，原告之妻與原告之利害關係一致，難期
    原告之妻為真實公平之證言，縱予傳訊，其證言之可信度亦
    不高，故本院認並無傳喚之必要。另經本院囑請臺灣省竹苗
    區車輛行車事故鑑定委員會就事故發生之肇事責任歸屬為鑑
    定，該會亦認：「肇事後雙方均未保留現場，潘車行駛內側
    車道而羅車行駛外側車道，兩車本無衝突點，又現場圖並未
    遺留任何之輪痕、刮痕、掉落物等跡證，何車偏向侵犯他人
    路權不明，因佐料資料不足，案情無法釐清，本會無法據以
    鑑定。」，此有臺灣省竹苗區車輛行車事故鑑定委員會98年
    5月25日竹苗鑑980234字第0985301496號函在卷可佐。綜上
    ，自難認原告就本件事故之發生應由被告負肇事責任一節已
    為相當之舉證。
(三)原告就被告侵權行為事實之發生，於起訴狀中載明「被告駕
    駛MU-838從我左邊超車，尾部撞到我左邊，導致修理費用支
    出...。」，此與新竹市警察局A3類道路交通事故談話紀錄
    表（卷宗第14-5頁）所稱「我沿公道五路往忠孝路方向直行
    ，行駛內側快車道第二車道，行經上述，對方自小貨MU-838
    駕駛乙○○（沿公道五路往忠孝路方向直行，行駛內側第一
    車道）之車輛，當時車速很快，從我自小客左側、後方超車
    時，對方自小貨右後車尾擦撞我左前車頭。」大致相符，而
    與原告於本院調解期日時所稱「我主張相對人超我的車且變
    換車道。」等情，就被告有無變換車道之事實，原告前後之
    主張並不相符。若依原告於警訊所稱及起訴狀所載之發生事
    故情節，則被告應係在渠行駛之內側第一車道直行，並且超
    越原告於內側第二車道行駛之系爭車輛，被告既係直行，且
    車身幾已全部超越原告所駕車輛，則殊難想像直行中車輛之
    右後側會逾越車道，侵入原告車道內，造成原告系爭車輛左
    前葉子板及照後鏡之損害。若依原告主張被告係超越原告所
    駕車輛後，隨即變換車道至原告行駛之內側第二車道，則被
    告變換車道之際與原告直行之車輛發生碰撞，其撞擊位置應
    係在被告車輛之右側後方及原告系爭車輛之左前角（包含前
    保險桿左側及左前車燈附近位置），而不應發生自左前輪上
    方至照後鏡位置之擦撞。故原告所稱之事故發生情形，與原
    告系爭車輛所受損害之照片比對（卷宗第14-9頁），應認原
    告主張事故發生經過，並非可採。另依事理推斷，被告所稱
    原告本欲變換車道至內側第一車道，被告減速禮讓後，原告
    猶豫未決，在被告判斷原告不會變換車道，而加速直行之際
    ，原告所駕車輛復作出變換車道動作，侵入被告行駛之車道
    ，較有可能造成原告左前葉子板及照後鏡損害。基此，本院
    依卷附交通事故資料，認本件事故發生之肇事責任，應由原
    告負擔。原告主張肇事責任應由被告負擔一節，尚乏依據，
    自難信實。
四、綜上所述，原告既未能舉證證明被告就本件事故之發生應負
    肇事責任，且依卷證資料判斷，本件事故之發生，應由原告
    負擔肇事責任。從而，原告依侵權行為損害賠償請求權，訴
    請被告給付原告20,600元，及自起訴狀繕本送達翌日起至清
    償日止之法定利息，要屬無據，無從准許，應予駁回，並於
    裁判時確定其訴訟費用如主文第二項所示之金額。
五、因本件事證已臻明確，兩造其餘主張、陳述及所提之證據，
    經審酌後與判決結果無涉，爰不一一論述，併此敘明。
六、據上論結，本件原告之訴為無理由，依民事訴訟法第436條
    之23、第436條第2項、第78條、第436條之19，判決如主文
    。
中    華    民    國    98    年    8     月     4    日
                    新竹簡易庭    法  官  蔡孟芳
以上正本係照原本作成。
如對本判決上訴，非以判決違背法令為理由，不得為之。且須於
判決送達後20日內向本院提出上訴狀並記載上訴理由。(需按他
造當事人之人數附繕本)。
中    華    民    國    98    年    8     月     4    日
                                  書記官  李慧娟


司法院資訊處製作；財團法人民間司法改革基金會備份。
